【裁判字號】    99,家訴,74
【裁判日期】    991231
【裁判案由】    分割遺產
【裁判全文】
臺灣彰化地方法院民事判決              99年度家訴字第74號
原      告  羅朝煜
被      告  羅卉婕
            （原名羅喬治）
            羅喬怡
上二人
訴訟代理人  張彩桑
            羅百志
                        2號
            羅宗輝
上一人
訴訟代理人  簡雪花
            羅艷雲
上列當事人間請求分割遺產事件，本院於中華民國99年12月23日
言詞辯論終結，判決如下：
    主      文
被繼承人羅咸坤、羅蕭賢所留遺產坐落於彰化縣永靖鄉○○○段
五四地號，面積三千一百九十六平方公尺之土地，權利範圍三分
之二，按原告及被告羅卉婕、羅喬怡等三人應有部份各十二分之
一比例，被告羅百志、羅宗輝、羅艷雲等三人應有部份各四分之
一比例分割為分別共有。
訴訟費用由原告及被告羅卉婕、羅喬怡各負擔十二分之一，由被
告羅百志、羅宗輝、羅艷雲各負擔四分之一。
    事實及理由
壹、原告起訴主張略以：
一、原告與被告羅卉婕、羅喬怡等三人分別為訴外人羅宗志之子
    女，羅宗志為被繼承人羅咸坤、羅蕭賢之三子，嗣羅宗志於
    民國（下同）70年9月19日死亡，原告之祖母即被繼承人羅
    蕭賢則於90年6月4日死亡，原告及被告等人分別繼承（或代
    位繼承）座落於彰化縣永靖鄉○○○段54號土地之所有權三
    分之二，兩造間並無不能分割遺產之協議，為此懇請鈞院准
    予裁判分割，並由兩造按應繼分之比例分割，爰依民法第11
    64條、第823條及第824條規定，訴請裁判准予分割遺產。
二、被告方面：被告均對原告所提之分割方法表示沒有意見；另
    被告羅百志主張被繼承人羅咸坤生前曾向永靖鄉農會借款，
    後由被告羅百志還清債務，故另答辯主張兩造均應依照繼承
    遺產之比例來分割債務。
三、得心證之理由：
（一）原告主張，其父羅宗志於70年9月19日死亡，其祖父即被
      繼承人羅咸坤於83年1月13日死亡、祖母即被繼承人羅蕭
      賢則於90年6月4日死亡，原告及被告等人分別繼承（或代
      位繼承）座落於彰化縣永靖鄉○○○段54號土地之所有權
      之應有部分三分之二等事實，業據原告提出繼承系統表、
      土地登記簿謄本及地籍圖謄本各一份等件為證，為被告等
      所不爭執，原告此部分主張自堪信為真正。
（二）按繼承人有數人時，在分割遺產前，各繼承人對於遺產全
      部為公同共有；除法律另有規定或契約另有訂定者外，繼
      承人得隨時請求分割遺產；公同共有物分割之方法，除法
      律另有規定外，應依關於共有物分割之規定；共有人就共
      有物之分割方法不能達成協議決定者，法院得因任何共有
      人之聲請，命為下列之分配：以原物分配於各共有人；
      變賣共有物，以價金分配於各共有人；以原物為分配
      時，如共有人中，有不能按其應有部分受分配者，得以金
      錢補償之，民法第1151條、第1164條、第830條第2項、第
      824條第2項、第3項分別定有明文。
（三）經查：本件兩造對於分割遺產一事並無異議，惟關於系爭
      土地之分割方法，有原告提出如上述之分割方案（即如主
      文所示）。再按裁判分割共有物訴訟，為形式之形成訴訟
      ，其事件本質為非訟事件，故法院定共有物之分割方法，
      雖應斟酌當事人之聲明、共有物之性質、經濟效用及全體
      共有人之利益等公平決之，然不受當事人聲明之拘束，亦
      無駁回之問題。本院審酌系爭遺產之性質、經濟效用及公
      平原則，認將被繼承人羅咸坤、羅蕭賢所留遺產，由原告
      及被告等六人之應有部份，即原告及被告羅卉婕、羅喬怡
      等三人應有部份各十二分之一比例，被告羅百志、羅宗輝
    、羅艷雲等三人應有部份各四分之一比例分割，較為適宜。
（四）至被告羅百志陳稱:伊代為還清被繼承人羅咸坤生前向永
      靖鄉農會之借款，故另答辯主張兩造均應依照繼承遺產之
      比例來分割債務一節。惟依被告羅百志之陳述，被繼承人
      羅咸坤之債務既已由其出面還清，就遺產本身（對外）而
      言，已無債務可言，自無所謂「遺產債務」須分割之問題
      ；雖該債務（對內）有各繼承人間分擔之問題，亦屬被告
      羅百志另向其他繼承人請求返還或另訴求償之問題，應非
      本案予以分割解決，附此敘明。
四、訴訟費用負擔之依據：民事訴訟第78條、第80條之1、第85
    條第1項前段。
中    華    民    國    99    年    12    月    31    日
                        臺灣彰化地方法院家事法庭
                              法    官  吳俊螢
以上為正本係照原本作成。
如對本判決上訴，須於判決送達後20日之不變期間內，向本院提
出上訴狀。
中    華    民    國    99    年    12    月    31   日
                              書 記 官  陳秀娟

司法院資訊處製作；財團法人民間司法改革基金會備份。
